臺灣臺北地方法院刑事判決　　　　　　　　　　　　八十九年度交易字第四一六號
　　公　訴　人　臺灣臺北地方法院檢察署檢察官
　　被　　　告　乙○○
右列被告因妨害公務等案件，經檢察官提起公訴（八十九年度偵字第二０一三０號）
，本院判決如左：
    主  文
乙○○服用酒類，不能安全駕駛動力交通工具而駕駛，處罰金貳萬元，如易服勞役，
以參佰元折算壹日。
乙○○對於公務員依法執行職務時，施強暴，處有期徒刑月，如易科罰金，以佰
元折算壹日；又損壞公務員職務上掌管之物品，處有期徒刑肆月，如易科罰金，以
佰元折算壹日。應執行有期徒刑陸月，如易科罰金，以佰元折算壹日。
    事  實
一、乙○○於民國八十九年七月二十一日晚間八時許，在台北市○○街與延平北路交
    岔口附近之雜貨店內飲用啤酒，已達於語無倫次、意識模糊、泥醉而不能安全駕
    駛動力交通工具之程度，竟仍於同日晚間十時許，騎乘車牌號碼為ＢＣＤ－０七
    五號之重型機車，行經台北市○○區○○路，且於該路四十七號前，與甲○○發
    生口角。嗣經台北市政府警察局萬華分局警員洪偉翔據報前往處理，迨處理完畢
    ，因發覺乙○○全身酒味，乃制止其繼續騎乘機車，並依法欲將其逮捕至萬華分
    局漢中派出所接受酒精檢測，詎乙○○竟為脫免逮捕，當場對依法執行職務之警
    員洪偉翔之身體施以暴力，及對洪偉翔執行職務時，所掌管之車牌號碼為ＤＬ－
    八三七六號（編號０一五）之巡邏車加以損壞，致(1)洪偉翔受有左手背一公分乘
    零點二公分、一公分乘零點一公分、零點二公分乘零點一公分之擦傷、及右膝五
    公分乘四公分瘀傷之傷害、(2)洪偉翔所有之制服階級章遭到毀損（被告傷害洪偉
    翔及毀損洪偉翔之物部分，未據告訴）、及(3)右開巡邏車左後車窗、天線遭到損
    壞而不堪使用。後於次日零時五十分許，經檢測乙○○呼氣所含之酒精成分達每
    公升零點五四毫克。
二、案經台北市政府警察局萬華分局報請台灣台北地方法院檢察署檢察官偵查起訴。
    理  由
一、右揭被告乙○○被訴服用酒類，不能安全駕駛動力交通工具而駕駛之罪部分，業
    據被告於警訊、偵查、及本件審理時坦承不諱，核與證人洪偉翔於偵查及本件審
    理時之具結證詞相符，並有洪偉翔八十九年七月二十一日報告書、刑法第一百八
    十五條之三案件測試觀察紀錄表、酒精濃度測試單、照片一張在卷可稽。經查被
    告呼氣所含之酒精濃度成分，於八十九年七月二十二日零時五十分許測試時（距
    被告騎乘機車之八十九年七月二十一日十時許，已近二個小時），仍達每公升零
    點五四毫克，且於遭警查獲、訊問時，有語無倫次、意識模糊、泥醉等現象（參
    卷附刑法第一百八十五條之三案件測試觀察紀錄表所載），則被告有酒後不能安
    全駕駛動力交通工具而駕駛之情形，足堪認定。另被告被訴妨害公務之罪部分，
    復為被告於警訊、偵查、及本件審理時自白不諱，且核與證人洪偉翔於偵查及本
    件審理時之具結證詞相符，並有洪偉翔八十九年七月二十一日報告書、照片三張
    在卷足憑。查以警員洪偉翔於前往台北市○○區○○路四十七號前處理被告與甲
    ○○之糾紛，嗣並因被告涉有酒後駕車罪嫌而逮捕被告時，乃依法執行職務中之
    公務員，且車牌號碼為ＤＬ－八三七六號（編號０一五）之巡邏車，亦屬洪偉翔
    執行前述職務時所掌管之物品，則被告基於妨害公務之犯意，對依法執行職務之
    公務員施以暴力，及對公務員於職務上所掌管之巡邏車之左後車窗、天線加以損
    壞致不堪使用之事實，亦足認定。
二、核被告所為，係犯刑法第一百八十五條之三之醉態駕車罪、第一百三十五條第一
    項對執行職務公務員施強暴脅迫罪、第一百三十八條毀損公務上文書物品罪。被
    告所犯前述三罪之間，犯意個別，行為不同，應分論併罰。至到庭公訴人雖稱被
    告所犯前述刑法第一百三十五條第一項、第一百三十八條之罪間，有刑法第五十
    五條後段所定之牽連關係，應從一重處斷（參卷附本院九十一年八月三十日審理
    筆錄），惟查縱被告犯有前述二罪之目的均在於脫免逮捕，但二罪之間尚無「犯
    一罪而其方法或結果之行為犯他罪名」之情形，是自不能以牽連關係從一重處斷
    ；另起訴書雖未載明被告犯有刑法第一百三十八條之罪嫌，然起訴書事實欄既已
    載明起訴之範圍包括被告損壞巡邏車車窗之事實，則公訴人應僅係漏載前揭法條
    ，而此亦經到庭公訴人於本院審理時提出卷附之補充理由書予以補正；又被告係
    損壞右開巡邏車之左後車窗及天線，惟起訴書僅載明損壞車窗部分之事實，亦尚
    有未洽，均附此敘明。爰審酌被告酒後在道路上駕車，並不尊重他人及自己之生
    命，及其明知警員正依法執行職務，猶為本件妨害公務之犯行，亦未對合法正當
    行使國家公權力之警員予以尊重，惟犯後均能坦承不諱、態度良好、且亦已賠償
    警員洪偉翔所受之損害（參偵查卷附八十九年十月二十四日訊問筆錄），暨其犯
    罪手段、品行、智識程度等一切情狀，各量處如主文所示之罰金刑及有期徒刑。
    其中就處罰金刑部分，並諭知易服勞役之折算標準；就處有期徒刑部分，則除依
    刑法第五十一條第五款規定合併定其應執行之刑外，又因被告行為後，刑法第四
    十一條已於九十年一月四日修正，嗣經總統於九十年一月十日公布，並自同年一
    月十二日起生效，依現行刑法第四十一條第一項前段：「犯最重本刑為五年以下
    有期徒刑以下之罪，而受六個月以下有期徒刑或拘役之宣告，因身體、教育、職
    業、家庭之關係或其他正當事由，執行顯有困難者，得以一元以上三元以下折算
    一日，易科罰金」之規定，較諸修正前之刑法第四十一條以「犯最重本刑為三年
    以下有期徒刑以下之刑之罪，而受六月以下有期徒刑或拘役之宣告」，始得易科
    罰金之規定，以修正後現行刑法第四十一條第一項前段之規定有利於被告，故被
    告行為時雖在刑法第四十一條修正生效前，依刑法第二條第一項前段規定，仍應
    適用裁判時即修正後之刑法第四十一條第一項前段規定，是併依此諭知易科罰金
    之折算標準。
據上論斷，應依刑事訴訟法第二百九十九條第一項前段，刑法第二條第一項前段、第
一百八十五條之三、第一百三十五條第一項、第一百三十八條、第四十二條第二項、
第五十一條第五款、第四十一條第一項前段，罰金罰鍰提高標準條例第一條前段、第
二條，判決如主文。
本案經檢察官楊朝森到庭執行職務
中      華      民      國    九十一    年      九      月     十三     日
                                    臺灣臺北地方法院交通法庭
                                        法  官    林鴻達
右正本證明與原本無異。
如不服本判決，應於判決送達後十日內，向本院提出上訴狀
                                        書記官    石幸代
中      華      民      國    九十一    年      九      月     十七     日
附錄本案論罪科刑法條全文：
刑法第一百八十五條之三
服用毒品、麻醉藥品、酒類或其他相類之物，不能安全駕駛動力交通工具而駕駛者，
處一年以下有期徒刑、拘役或三萬元以下罰金。
刑法第一百三十五條
一、對於公務員依法執行職務時，施強暴脅迫者，處三年以下有期徒刑、拘役或三百
    元以下罰金。
二、意圖使公務員執行一定之職務或妨害其依法執行一定之職務或使公務員辭職，而
    施強暴脅迫者，亦同。
三、犯前二項之罪，因而致公務員於死者，處無期徒刑或七年以上有期徒刑。致重傷
    者，處三年以上十年以下有期徒刑。
刑法第一百三十八條
毀棄、損壞或隱匿公務員職務上掌管或委託第三人掌管之文書、圖畫、物品，或致令
不堪用者，處五年以下有期徒刑。
